【裁判字號】    99,上訴,126
【裁判日期】    990226
【裁判案由】    毒品危害防制條例
【裁判全文】
臺灣高等法院臺南分院刑事判決         99年度上訴字第126號
上  訴  人
即  被  告  甲○○
上列上訴人因違反毒品危害防制條例案件，不服臺灣嘉義地方法
院98年度訴字第1010號中華民國98年12月31日第一審判決（起訴
案號：臺灣嘉義地方法院檢察署98年度毒偵字第1679號），提起
上訴，本院判決如下：
    主  文
上訴駁回。
    理  由
一、按刑事訴訟法第350條、第361條、第362條、第367條規定，
    不服地方法院之第一審判決而上訴者，須提出上訴書狀，並
    應敘述「具體理由」，此為上訴必備之程式；如所提之書狀
    未敘述上訴理由，或僅曾以言詞陳述上訴理由者，均應於上
    訴期間屆滿後20日內補提理由書於第一審法院。第一審法院
    經形式審查，認逾期未補提上訴理由者，應定期間先命補正
    ；逾期未補正者，為上訴不合法律上之程式，應以裁定駁回
    。倘已提出上訴理由，但所提非屬具體理由者，則由第二審
    法院以上訴不合法律上之程式，判決駁回。而所謂具體理由
    ，必係依據卷內既有訴訟資料或提出新事證，指摘或表明第
    一審判決有何採證、認事、用法或量刑等足以影響判決本旨
    之不當或違法，而構成應予撤銷之具體事由，始克當之（例
    如：依憑證據法則具體指出所採證據何以不具證據能力，或
    依憑卷證資料，明確指出所為證據證明力之判斷如何違背經
    驗、論理法則）；倘僅泛言原判決認定事實錯誤、違背法令
    、採證違法、判決不公、量刑失之過重或輕縱，而未依上揭
    意旨指出具體事由，或形式上雖已指出具體事由，然該事由
    縱使屬實，亦不足以認為原判決有何不當或違法者（例如：
    對不具有調查必要性之證據，法院未依聲請調查亦未說明理
    由，或援用證據不當，但除去該證據仍應為同一事實之認定
    ），皆難謂係具體理由，而應認其上訴為不合法律上之程式
    （最高法院97年台上字第892號判決、97年台上字第3267號
    判決意旨及法院辦理刑事訴訟案件應行注意事項第162點參
    照）。
二、上訴意旨略以：原判決認定上訴人於民國98年11月12日9時
    10分，因違反毒品危害防制條例一案，位於台灣嘉義地方法
    院檢察署到庭應訊，然而實際情形為上訴人於98年11月13日
    上午才發現傳喚出庭通知單，於13日上午緊急致電嘉義地院
    檢察署，該署工作人員答應代為處理此事，但之後卻接到起
    訴書，移送台灣嘉義地方法院判決，導致喪失至醫院接受「
    美沙冬」治療之機會，因此提起上訴；又上訴人父母親年老
    ，家中經濟來源皆靠上訴人務農維持，上訴人因椎間盤突出
    壓迫神經之疾病，務農負重疼痛難耐，但為維持家計，萬不
    得已才再度施用海洛因，以減輕疼痛，並非不知悔改或蓄意
    違背法令，爰依法上訴，請從輕量刑，使上訴人得以繼續工
    作，維持家中經濟來源等情。
三、經查：
    上訴人即被告甲○○前於民國（下同）92年間因施用第1級
    毒品案件，經裁定送觀察、勒戒後，認無繼續施用毒品傾向
    ，於92年11月6日釋放。另於94年間因違反毒品危害防制條
    例案件，經原審法院94年度訴字第82號判決判處應執行有期
    徒刑10月確定，94年11月1日入監服刑，甫於95年8 月31日
    縮短刑期執行完畢。猶不知悔改，復基於施用第1級毒品之
    犯意，於98年10月5日上午11時15分許採尿前回溯96 小時內
    之某時，在某不詳地點，以不詳之方式，施用第1級毒品海
    洛因1次。嗣於98年10月5日上午9時30分許，為警持鑑定許
    可書在嘉義縣鹿草鄉鹿草村鹿草202- 5號對其採尿檢驗，檢
    驗結果呈嗎啡陽性反應，始悉上情。
四、原審法院以：
（一）訊據被告坦承前揭犯行，且有台灣檢驗科技股份有限公司
      濫用藥物尿液檢驗報告、代號與真實姓名對照表可稽，核
      與被告自白相符，被告施用第1級毒品海洛因之犯行，應
      堪認定。查海洛因為毒品危害防制條例第2條第2項第1款
      所定之第1級毒品，核被告所為，係犯毒品危害防制條例
      第10條第1項之施用第1級毒品罪。被告施用前持有海洛因
      之低度行為，為施用之高度行為所吸收，不另論罪。又被
      告前因施用毒品案件，經原審法院於94年3月10日以94年
      度訴字第82號判決判處應執行有期徒刑10月確定，於95年
      8 月31日縮短刑期執行完畢等情，有前案紀錄表可稽，其
      於受徒刑之執行完畢後，5年以內故意再犯本件有期徒刑
      以上之罪，為累犯，應依刑法第47條第1項規定加重其刑
      。
（二）又被告前因施用毒品案件，經觀察勒戒後，無繼續施用毒
      品之傾向，於92年11月6日釋放，有臺灣高等法院被告前
      案紀錄表可稽，其雖於觀察勒戒執行完畢釋放後5年後，
      再犯本件施用毒品案件，惟按毒品危害防制條例於92年7
      月9日修正公布，自93年1月9日施行，其中第20條、第23
      條將施用毒品之刑事處遇程序，區分為「初犯」及「5 年
      內再犯」、「5年後再犯」。依其立法理由之說明：「初
      犯」，經觀察、勒戒或強制戒治後，應為不起訴處分或不
      付審理之裁定；經觀察、勒戒或強制戒治執行完畢釋放後
      ，「5年內再犯」者，因其再犯率甚高，原實施之觀察、
      勒戒及強制戒治既已無法收其實效，爰依法追訴或裁定交
      付審理。至於經觀察、勒戒或強制戒治執行完畢釋放後，
      「5年後再犯」者，前所實施之觀察、勒戒或強制戒治已
      足以遮斷其施用毒品之毒癮，為期自新及協助其斷除毒癮
      ，仍適用「初犯」規定，先經觀察、勒戒或強制戒治之程
      序。從而依修正後之規定，僅限於「初犯」及「5年後再
      犯」二種情形，始應先經觀察、勒戒或強制戒治程序。倘
      被告於5年內已再犯，經依法追訴處罰，縱其第3次（或第
      3次以上）再度施用毒品之時間，在初犯經觀察、勒戒或
      強制戒治執行完畢釋放5年以後，已不合於「5年後再犯」
      之規定，且因已於「5年內再犯」，顯見其再犯率甚高，
      原實施觀察、勒戒或強制戒治，已無法收其實效，即應依
      該條例第10條處罰。查被告於觀察勒戒執行完畢後5年內
      ，即於94年間，因施用毒品案件，經本院於94年3月10 日
      以94年度訴字第82號判決判處應執行有期徒刑10月確定等
      情，亦有前揭前案紀錄表可稽，故本件被告犯行依法應予
      追訴處罰。
（三）審酌被告曾因施用毒品經觀察勒戒及有期徒刑執行完畢，
      猶未知警惕而再犯本案，足見其未徹底戒除施用毒品，惟
      念及施用毒品本質上係戕害自身健康之行為，尚未嚴重破
      壞社會秩序或侵害他人權益，且被告坦承犯行、犯後態度
      尚屬良好暨其犯罪之動機、目的、手段、其為國中畢業之
      智識程度等一切情狀，量處有期徒刑九月。顯見原審已詳
      敘認定上訴人犯罪事實之理由、證據及量刑審酌之事由，
      其認定事實無誤，量刑亦稱妥適，從形式上審查，並無違
      法或不當情形。
五、上訴意旨所稱其於檢察官偵查中，因未能按時出庭，致喪失
    接受美沙冬替代療法，及其因疾病及務農負擔家計，始施用
    毒品，請求從輕量刑等情，僅其個人事由，而未依據卷內既
    有訴訟資料或提出新事證，以指摘或表明第一審判決有何採
    證認事、用法或量刑等足以影響判決本旨之不當或違法，要
    難謂其上訴書狀已經敘述具體理由。從而，本件被告之上訴
    ，顯不合法律上之程式，爰依刑事訴訟法第367條前段之規
    定，駁回其上訴，並不經言詞辯論為之。
六、據上論斷，應依刑事訴訟法第367條前段、第372條，判決如
    主文。
中    華    民    國    99    年    2     月    26    日
                  刑事  第三庭  審判長法  官  陳義仲
                                      法  官  楊清安
                                      法  官  宋明中
以上正本證明與原本無異。
如不服本判決應於收受送達後10日內向本院提出上訴書狀，其未
敘述上訴理由者，並得於提起上訴後10日內向本院補提理由書（
均須按他造當事人之人數附繕本）「切勿逕送上級法院」。
                                      書記官  王薇潔
中    華    民    國    99    年    2     月    26    日

司法院資訊處製作；財團法人民間司法改革基金會備份。
